臺灣高雄地方法院民事判決　　　　　　　100年度訴字第587號
原　　　告　張貴茱
　　　　　　高嘉均
被　　　告　陳睿姈
上列當事人間請求損害賠償事件，本院於民國100 年7 月12日言
詞辯論終結，判決如下：
    主      文
被告應給付原告張貴茱新臺幣伍拾肆萬零參佰柒拾伍元、給付原
告高嘉均新臺幣貳萬貳仟貳佰壹拾參元，及均自民國九十九年八
月十九日起至清償日止，按週年利率百分之五計算之利息。
訴訟費用由被告負擔。
本判決於原告張貴茱以新臺幣壹拾捌萬元，原告高嘉均以新臺幣
柒仟元為被告供擔保後，得假執行。
    事實及理由
壹、程序方面：
一、本件被告經合法通知，無正當理由未於言詞辯論期日到場，
    核無民事訴訟法第386 條所列各款情形，爰依原告之聲請，
    由其一造辯論而為判決。
二、按訴狀送達後，原告不得將原訴變更或追加他訴。但擴張或
    減縮應受判決事項之聲明者，不在此限，民事訴訟法第255
    條第1 項第3 款定有明文。本件原告原係起訴請求被告應給
    付原告張貴茱新臺幣（下同）580,000 元、給付原告高嘉均
    20,000元，及各自起訴狀繕本送達翌日起至清償日止，按週
    年利率5%計算之利息，嗣於訴狀送達被告後，於民國100 年
    5 月31日當庭變更為被告應給付原告張貴茱540,375 元、給
    付原告高嘉均22,213元，及均自起訴狀繕本送達之翌日起至
    清償日止，按週年利率5 ％計算之利息（見本院卷第38、39
    頁），係屬減縮及擴張應受判決事項之聲明，核與上開規定
    相符，應予准許。
貳、實體方面：
一、原告主張：被告於99年2 月22日晚上7 時10分許，駕駛車牌
    號碼Z2-5318 號自小客車，沿高雄市鼓山區○○○路由南往
    北方向行駛，行近鼓山三路與銘傳路交叉路口時，以時速60
    公里之速度超速行駛，復疏未保持與前車間隨時可以煞停之
    距離，而追撞同向騎乘車號863-BAQ3號重型機車，行駛在前
    之原告高嘉均，致原告高嘉均及乘坐於機車後座之原告張貴
    茱因而人車倒地（下稱系爭事故），原告高嘉均受有尾胝骨
    脫位、左踝挫傷之傷害，原告張貴茱則受有左股骨髂上及髂
    間粉碎性骨折、頭部外傷併臉頰、上唇挫裂傷及4 顆牙齒脫
    落、背部挫傷併第二腰椎壓迫性骨折、左踝內外踝開放性骨
    折等傷害。原告2 人因系爭事故均受有財產及精神上損害，
    為此，爰依侵權行為之法律關係，提起本件訴訟，惟原告高
    嘉均僅就其所受損害請求其中之醫療費10,853元及精神慰撫
    金50,000元，另因訴訟費用考量，僅請求其中之22,213元；
    原告張貴茱則僅就其所受損害請求其中之醫療費64,849元、
    看護費180,000 元及精神慰憮金500,000 元，另因訴訟費用
    考量，僅請求其中之540,375 元等語，並聲明：(一)被告應給
    付原告張貴茱540,375 元，及自起訴狀繕本送達之翌日起至
    清償日止，按週年利率5 ％計算之利息。(二)被告應給付原告
    高嘉均22,213元，及自起訴狀繕本送達之翌日起至清償日止
    ，按週年利率5 ％計算之利息。(三)願供擔保，請准宣告假執
    行。
二、被告未於言詞辯論期日到場，亦未提出書狀作任何聲明或陳
    述。
三、得心證之理由：
  (一)被告於99年2 月22日晚上7 時10分許，駕駛車牌號碼
    Z2-5318 號自小客車，沿高雄市鼓山區○○○路由南往北方
    向行駛，行近鼓山三路與銘傳路交叉路口時，以時速60公里
    之速度超速行駛，復疏未保持與前車間隨時可以煞停之距離
    ，而追撞同向騎乘車號863-BAQ3號重型機車，行駛在前之原
    告高嘉均，致原告高嘉均及乘坐於機車後座之原告張貴茱因
    而人車倒地，原告高嘉均受有尾胝骨脫位、左踝挫傷之傷害
    ，原告張貴茱則受有左股骨髂上及髂間粉碎性骨折、頭部外
    傷併臉頰、上唇挫裂傷及4 顆牙齒脫落、背部挫傷併第二腰
    椎壓迫性骨折、左踝內外踝開放性骨折等傷害等節，業據被
    告於涉嫌過失傷害案件刑事審判中坦承不諱，並有道路交通
    事故現場圖、道路交通事故調查報告表(一)(二)、高雄市政府警
    察局交通大隊交通事故談話紀錄表、現場及車損照片13張等
    附於刑事卷內可稽（見臺灣高雄地方法院檢察署99年度偵字
    第12966 號卷，下稱偵查卷，第30至34頁、第37至43頁），
    且依前開道路交通事故調查報告表所載，系爭事故當時天候
    晴、夜間有照明、路面乾燥無缺陷及障礙物，應無不能注意
    之情事，被告竟疏未注意車前狀況及保持與前車間隨時可以
    煞停之距離，且超速行駛，足認被告之駕車行為顯有過失；
    又原告所受之傷害確實因系爭事故所致，亦有原告之受傷診
    斷證明書共2 紙附於刑事卷內可查（見偵查卷第8 頁及臺灣
    高雄地方法院檢察署99年度偵字第22294 號卷第4 頁），足
    證被告之過失行為與原告受傷之結果間，具相當因果關係。
    且被告之過失傷害行為，業經本院以99年度審交簡字第3579
    號判決處拘役40日，如易科罰金，以1000元折算1 日在案，
    有前開判決書在卷可參（見本院卷第3 至6 頁）。是原告主
    張被告就系爭事故應負過失責任乙節，堪以採信。
  (二)按因故意或過失，不法侵害他人之權利者，負損害賠償責任
    ；汽車、機車或其他非依軌道行駛之動力車輛，在使用中加
    損害於他人者，駕駛人應賠償因此所生之損害；不法侵害他
    人之身體或健康者，對於被害人因此增加生活上之需要時，
    應負損害賠償責任；不法侵害他人之身體、健康者，被害人
    雖非財產上之損害，亦得請求賠償。民法第184 條第1 項前
    段、第191 條之2 前段、第193 條第1 項及第195 條第1 項
    前段分別定有明文。被告就系爭事故之發生為有過失，業如
    前述，則原告依上開條文規定，請求損害賠償，即屬有據。
    茲就原告請求之項目及金額，是否准許，分別說明如後：
    １、醫療費部分：本件原告張貴茱、高嘉均主張其因系爭事
        故分別各支出醫療費64,849元、10,853元，業據原告張
        貴茱提出國軍左營總醫院附設民眾診療服務處醫療費用
        明細收據5 紙及劉光雄醫院收據9 紙為證（見臺灣高雄
        地方法院99年度審交附民字第341 號卷，下稱附民卷，
        第43至47頁、第50至58頁），原告高嘉均提出劉光雄醫
        院門診收據1 紙、宏信中醫診所掛號收據3 紙、陳銀旺
        骨科診所門診收據明細1 紙、國軍左營總醫院附設民眾
        診療服務處醫療費用收據明細7 紙及宏益骨科診所收據
        1 紙為證（見附民卷第17至21頁、第66至68頁），並經
        本院依職權函國泰世紀產物保險股份有限公司調取原告
        高嘉均領取強制汽車責任保險金之相關理賠資料及單據
        （見本院卷第50至56頁、第59、60、65至67頁）。又被
        告已於相當時期受合法之通知，而於言詞辯論期日不到
        場，亦未提出準備書狀爭執，依民事訴訟法第280 條第
        3 項之規定，應視同自認，堪認原告主張之事實為真實
        ，且該費用核屬因系爭事故所生之損害，則原告請求被
        告賠償前開費用，自屬有據，應予准許。
    ２、看護費部分：原告張貴茱主張其因系爭事故支出看護費
        180,000 元（自99年3 月4 日晚上8 時起至同年8 月31
        日止，每日1,000 元，共計180 日，合計180,000 元）
        ，業據其提出看護人高嘉均出具之文書1 紙（見附民卷
        第62頁），惟查原告張貴茱因受上揭傷害，生活無法自
        理，僅需專人照顧看護3 個月，有其提出之劉光雄醫院
        99年3 月4 日診斷證明書在卷可憑（見附民卷第49頁）
        ，故原告張貴茱得請求之看護費應以3 個月為限，合計
        90,000元（計算式：1,000 元X90 日，合計90,000元）
        ，逾此範圍之請求則屬無據，不應准許。
    ３、精神慰撫金部分：按精神慰撫金之酌定，除原告所受之
        傷害程度外，尚應審酌兩造之身分地位、學識經歷、財
        產狀況、痛苦程度等節以定之。查原告2 人因系爭事故
        受有前開傷害，其身體及精神上當受有相當程度之痛苦
        ，堪可認定。又原告張貴茱現年70歲，國小肄業，現在
        沒有工作，名下有汽車1 輛；原告高嘉均現年52歲，高
        職畢業，在新光人壽保險股份有限公司擔任業務員，於
        系爭事故發生之前年收入約700,000 至800,000 元，系
        爭事故發生後，因景氣不好且需照顧原告張貴茱，故年
        收入約300,000 元，98年度名下有房屋及土地各2 筆、
        汽車2 部及投資等財產總額共計1,521,211 元；被告現
        年31歲，為低收入戶，沒有收入，名下無土地或房屋等
        不動產等情，業經被告於刑事審判中提出高雄市三民區
        低收入戶證明書及陳述與原告於本院言詞辯論時陳明在
        卷（見臺灣高雄地方法院99年度審交易字第590 號卷第
        24、26頁、本院卷第74頁），並有兩造之稅務電子閘門
        財產所得調件明細表在卷可憑（見本院卷第11至17頁）
        。爰審酌前述兩造之學歷、身分、地位、經濟狀況及原
        告2 人所受傷勢，並考量被告於事發後，僅看望過原告
        1 次，始終未能與原告達成和解，賠償原告所受之損害
        ，此勢必增加原告之精神痛苦等一切情狀，認原告張貴
        茱主張精神慰撫金500,000 元，原告高嘉均主張精神慰
        撫金50,000元，核屬適當，應予准許。
  (三)又按保險人依強制汽車責任保險法規定所為之保險給付，視
    為被保險人損害賠償金額之一部分，被保險人受賠償請求時
    ，得扣除之，強制汽車責任保險法第32條定有明文。查本件
    原告張貴茱及高嘉均主張其已領取之強制汽車責任保險金分
    別為51,056元及7,660 元，業據原告陳明在卷（見本院卷第
    73頁），並有國泰世紀產物保險股份有限公司100 年6 月15
    日（100 ）法字第F00-47號函及存摺影本在卷可參（見本院
    卷第50、76至77頁），則該已領取之保險金應自原告得請求
    之賠償金額中予以扣除。據此，原告張貴茱得請求之總額，
    包括醫療費64,849元、看護費90,000元及精神慰撫金
    500,000 元，合計654,849 元（計算式：64,849+90,000+
    500,000 ＝654,849 ），經扣除其主張已領取之強制汽車責
    任保險金51,056元後，原告張貴茱尚得向被告請求賠償
    603,793 元；原告高嘉均得請求之總額，包括醫療費10,853
    元及精神慰憮金50,000元，合計60,853元，經扣除其已領取
    之強制汽車責任保險金7,660 元後，原告高嘉均尚得向被告
    請求賠償53,193元。又原告張貴茱於本件僅請求被告賠償
    540,375 元，原告高嘉均僅請求被告賠償22,213元，既均未
    逾上開得請求之金額，則其主張核屬有據，應予准許。
  (四)末按給付無確定期限者，債務人於債權人得請求給付時，經
    其催告而未為給付，自受催告時起，負遲延責任。其經債權
    人起訴而送達訴狀，或依督促程序送達支付命令，或為其他
    相類之行為者，與催告有同一之效力；遲延之債務，以支付
    金錢為標的者，債權人得請求依法定利率計算之遲延利息；
    應付利息之債務，其利率未經約定，亦無法律可據者，週年
    利率為5 ％，民法第229 條第2 項、第233 條第1 項前段及
    第203 條分別定有明文。經查：本件起訴狀繕本已於99年8
    月18日送達被告，有送達達書附卷可稽（見附民卷第70頁）
    。揆諸前揭說明，原告均得請求自99年8 月19日起至清償日
    止，按週年利率5 ％計算之利息。
四、綜上所述，原告因被告之過失傷害行為致受有上開財產上及
    精神上損害，從而，原告本於侵權行為之法律關係，請求被
    告給付原告張貴茱540,375 元、原告高嘉均22,213元，及均
    自起訴狀繕本送達之翌日即99年8 月19日起至清償日止，按
    週年利率5 ％計算利息，為有理由，應予准許。
五、原告陳明願供擔保以代釋明聲請宣告假執行，經核與民事訴
    訟法第390 條第2 項之規定並無不合，爰分別酌定相當擔保
    金額，准予宣告假執行。
六、據上論結：本件原告之訴為有理由，依民事訴訟法第385 條
    第1 項前段、第78條、第390 條第2 項，判決如主文。
中    華    民    國   100    年    8     月    5     日
                  民事第三庭  法  官   洪能超
以上正本係照原本作成。
如對本判決上訴，須於判決送達後20日內向本院提出上訴狀。如
委任律師提起上訴者，應一併繳納上訴審裁判費。
中    華    民    國   100    年    8     月    5     日
                              書記官   火秋予